【裁判字號】    97,訴,1564
【裁判日期】    980331
【裁判案由】    偽造文書
【裁判全文】
臺灣臺南地方法院刑事判決              97年度訴字第1564號
公  訴  人  臺灣臺南地方法院檢察署檢察官
被      告  乙○○
上列被告因偽造文書等案件，經檢察官提起公訴（97年度偵緝字
第573號），被告就犯罪事實為有罪之陳述，本院合議庭裁定由
受命法官獨任進行簡式審判程序，判決如下：
    主  文
乙○○犯行使偽造私文書罪，處有期徒刑陸月，減為有期徒刑參
月，如易科罰金，以銀元佰元即新臺幣玖佰元折算壹日，萬泰
商業銀行「小額循環信用貸款簡易申請書」及「宣告書」之申請
人欄上偽造之「甲○○」之署押各貳枚均沒收，「小額循環信用
貸款契約暨卡約定書」之立約人欄上偽造之「甲○○」之署押肆
枚均沒收，000000000000號萬泰商業銀行現金卡壹張沒收；又犯
非法由自動付款設備取財罪，共拾貳罪，各處有期徒刑貳月，均
減為有期徒刑壹月，如易科罰金，均以新臺幣壹仟元折算壹日，
，000000000000號萬泰商業銀行現金卡壹張沒收。應執行有期徒
刑捌月，如易科罰金，以銀元佰元即新臺幣玖佰元折算壹日，
萬泰商業銀行「小額循環信用貸款簡易申請書」及「宣告書」之
申請人欄上偽造之「甲○○」之署押各貳枚均沒收，「小額循環
信用貸款契約暨卡約定書」之立約人欄上偽造之「甲○○」之署
押肆枚均沒收，000000000000號萬泰商業銀行現金卡壹張沒收。
    事  實
一、乙○○於民國93年11月間，因受其大嫂甲○○委託辦理日盛
    銀行信用卡而持有甲○○之國民身分證，因缺錢花用，於民
    國94年9月26日竟基於以向銀行詐騙申請現金卡而持以對自
    動付款設備提領預借現金之意思，未經其大嫂甲○○之同意
    ，竟冒用甲○○之名，在臺南縣永康市○○路的家樂福商場
    之萬泰商業銀行提款機旁，以透過影像視訊方式，向萬泰商
    業銀行赤崁分行申辦現金卡，擅自偽造甲○○之簽名，接續
    作成不實之「小額循環信用貸款簡易申請書」、「宣告書」
    、「小額循環信用貸款契約暨卡約定書」等，足生損害於甲
    ○○，並將上開文書交付萬泰商業銀行，使該銀行誤信為甲
    ○○本人申請，由萬泰商業銀行據此核發卡號000000000000
    號之George & Mary現金卡1張給乙○○，乙○○因而詐得上
    開現金卡。乙○○取得該現金卡後，即連續多次於附表所示
    編號1至編號20之日期至臺南地區之提款機，以輸入密碼指
    令提款之方法，使提款機辨識系統誤認提款人為甲○○，而
    交付預借如附表所示編號1至編號20之現金；又另行起意，
    於附表所示編號21至編號32之日期至臺南地區之提款機，以
    輸入密碼指令提款之方法，使提款機辨識系統誤認提款人為
    甲○○，而交付預借如附表所示編號21至編號32之現金。以
    此不正方法由自動付款設備總計詐得新臺幣（下同）145,40
    0元，得手後供己花用，足以生損害於甲○○及萬泰商業銀
    行客戶管理之正確性。嗣因乙○○未依約還款，甲○○於96
    年3月27日接獲萬泰商業銀行赤崁分行繳款通知書，經查詢
    始得知上情。
二、案經甲○○訴由臺南市警察局第二分局報請臺灣臺南地方法
    院檢察署檢察官偵查起訴。
    理  由
一、本件係經被告乙○○於準備程序當庭表示認罪，而經本院合
    議庭裁定由受命法官獨任以簡式審判程序審理，則依據刑事
    訴訟法第273條之2、同法第159條第2項之規定，不適用傳聞
    法則有關限制證據能力之相關規定，合先敘明。
二、上揭犯罪事實，業據被告乙○○於本院審理中坦承不諱，核
    與告訴人甲○○之指訴及於本院所證述之情節相符。並有被
    告於本院審理時所提出之萬泰商業銀行核發之000000000000
    號現金卡1張（已為被告剪斷）附卷可稽。此外，復有受理
    刑事案件報案三聯單、繳款通知書、被告偽造甲○○簽名作
    成之「小額循環信用貸款簡易申請書」、「宣告書」、「小
    額循環信用貸款契約暨卡約定書」及萬泰商業銀行赤崁分行
    交易記錄一覽表等附卷可資佐證。事證明確，被告犯行洵堪
    認定。
三、新舊法之比較：按刑法第2條第1項規定：行為後法律有變更
    者，適用行為時之法律。但行為後之法律有利於行為人者，
    適用最有利於行為人之法律。又依刑法第51條定應執行刑時
    ，如裁判確定前所犯數罪，其中一罪在新法施行前者，亦應
    為新舊法比較（最高法院95年第8次刑事庭會議決議參照）
    。而刑法第51條，業於94年2月2日修正公布，並於95年7月1
    日施行，修正前刑法第51條第5款規定：「宣告多數有期徒
    刑者，於各刑中之最長期以上，各刑合併之刑期以下，定其
    刑期。但不得逾20年」。而修正後刑法第51條第5款規定：
    「宣告多數有期徒刑者，於各刑中之最長期以上，各刑合併
    之刑期以下，定其刑期。但不得逾30年」。比較結果，修正
    後刑法並非較有利於行為人，依刑法第2條第1項前段之規定
    ，仍應依修正前刑法，定其應執行之刑。又修正前刑法第41
    條第1項前段規定：「犯最重本刑為5年以下有期徒刑以下之
    刑之罪，而受6個月以下有期徒刑或拘役之宣告，因身體、
    教育、職業、家庭之關係或其他正當理由，執行顯有困難者
    ，得以1元以上3元以下折算1日，易科罰金…」；同條第2項
    規定：「併合處罰之數罪，均有前項情形，其應執行之刑逾
    6個月者，亦同」。而刑法修正施行前之易科罰金折算標準
    ，依廢止前罰金罰鍰提高標準條例第2條前段規定，就其原
    定數額提高為100倍折算1日，則刑法修正施行前易科罰金之
    折算標準，應以銀元300元折算1日，再折算為新臺幣後，應
    以新臺幣900元折算1日；而修正後刑法第41條第1項前段規
    定：「犯最重本刑為5年以下有期徒刑以下之刑之罪，而受6
    個月以下有期徒刑或拘役之宣告者，得以新臺幣1千元、2千
    元或3千元折算1日，易科罰金」；第2項規定：「前項規定
    於數罪併罰，其應執行之刑未逾6月者，亦適用之」，比較
    修正前後之易科罰金折算標準，以修正前之規定較有利於被
    告，則依刑法第2條第1項前段規定，應適用修正前刑法第41
    條第1項前段之規定，定其折算標準。又因刑法施行法第3條
    之1第3項規定：「於94年1月7日刑法修正施行前犯併合處罰
    數罪之一罪，且該數罪均符合第41條第1項得易科罰金之規
    定者，適用90年1月4日修正之刑法第41條第2項規定。」。
    因本件被告所犯之罪，如下列四所述，均合於易科罰金，而
    其所犯下列四所載從一重處斷之行使偽造私文書罪部分，係
    於95年7月1日刑法修正施行前所犯，如易科罰金，應以銀元
    300元即新臺幣900元折算壹日。至於被告所犯如附表所示編
    號21至32之非法由自動付款設備取財罪（共12罪），均係於
    95年7月1日刑法修正施行後所犯，依修正後刑法第41條第1
    項及刑法施行法第1條之1規定，如易科罰金，各應以新臺幣
    1千元折算壹日。又被告所犯上開之罪，依下列四所述，均
    合於易科罰金，則其從一重處斷之行使偽造私文書罪與非法
    由自動付款設備取財罪（共12罪），依上揭刑法施行法第3
    條之1第3項規定，於定執行刑時，應全體適用修正前刑法第
    41條第2項之規定易科罰金。
四、核被告所為，係犯刑法第216條、第210條之行使偽造私文書
    罪、刑法第217條之偽造署押罪、刑法第339條第1項之詐欺
    取財罪、刑法第339條之2第1項之非法由自動付款設備取財
    罪。又被告冒名申辦本件現金卡行為後，刑法已於94年2月2
    日修正公布刪除同法第55條後段牽連犯、第56條連續犯之規
    定，並自95年7月1日施行，此刪除雖非犯罪構成要件之變更
    ，但顯已影響行為人刑罰之法律效果，自屬刑法第2條第1項
    之「法律有變更」；依該項規定比較新、舊法結果，修正前
    第55條後段牽連犯之規定，係將被告有牽連關係之數行為從
    一重處斷；第56條連續犯之規定，則係將被告連續之數行為
    以一罪論，但得加重其刑至二分之一，較之刑法刪除上開條
    文後，被告各行為應併合處罰之規定而言，顯以修正前刑法
    較有利於被告，應適用有利於被告之刑法修正施行前牽連犯
    及連續犯之規定。被告接續偽造「甲○○」之署名，屬偽造
    私文書之階段行為，偽造私文書之低度行為，應為行使偽造
    私文書之高度行為所吸收，其偽造署押及偽造私文書均不另
    論罪。又被告於向萬泰商業銀行詐得甲○○名義之現金卡後
    ，持該現金卡至提款機，連續於附表所示編號1至20之時間
    ，利用自動付款設備詐取財物，其持卡詐欺之時間緊接，犯
    罪構成要件相同，顯係出於概括犯意為之，應適用有利於行
    為人之法律，即依修正前刑法第56條就該部分論以連續犯，
    並加重其刑。被告所犯行使偽造私文書罪、詐欺取財罪、非
    法由自動付款設備取財罪間，有方法、目的之牽連關係，應
    依修正前刑法第55條牽連犯規定，從一重之行使偽造私文書
    罪處斷。另被告於95年7月1日後所犯如附表所示編號21至32
    所示時間，多次利用自動付款設備詐取財物，犯意各別，應
    予分論併罰。又被告上開犯行均在96年4月24日以前，其雖
    曾經臺灣臺南地方法院檢察署於97年5月6日以丙○瑞偵至緝
    字第1404號通緝書發布通緝，並於97年5月7日被警緝獲，惟
    其通緝係在中華民國96年罪犯減刑條例施行後，與該條例第
    5條不得減刑之要件不符，其仍符合中華民國96年罪犯減刑
    條例第2條第1項第3款減刑之規定，均應予以減刑。審酌被
    告之品行、犯罪之動機、目的、手段、所生之危害，其智識
    教育程度為高職畢業、生活經濟狀況不佳及被告事後坦承犯
    行等一切情狀，爰分別量處及減刑如主文所示之刑及諭知易
    科罰金之折算標準，並定其應執刑及諭知易科罰金之折算標
    準，以示懲儆。萬泰商業銀行「小額循環信用貸款簡易申請
    書」及「宣告書」之申請人欄上偽造之「甲○○」之署押各
    2枚暨「小額循環信用貸款契約暨卡約定書」之立約人欄上
    偽造之「甲○○」之署押4枚，不問屬於犯人與否，依刑法
    第219條規定，並均宣告沒收。另000000000000號萬泰商業
    銀行現金卡1張，業據萬泰商業銀行發給被告所有，係被告
    犯罪所得之物，並經被告於本院審理時提出（已為被告剪斷
    ）在卷，依刑法第38條第1項第3款規定，並宣告沒收。又本
    件被告係於94年9月26日，冒用並偽造甲○○之名，以致萬
    泰商業銀行受騙而核發上開現金卡給乙○○。與被告另案（
    本院96年度簡字第3598號偽造文書等案）係於94年8月2日偽
    造甲○○之名向台新銀行詐騙現金卡並持而利用自動付款設
    備詐取財物，以及被告另案不起訴處分案（臺灣臺南地方法
    院檢察署檢察官97年度偵字第6946號偽造文書等案）係於94
    年4月間偽造甲○○之名向國泰世華銀行詐騙現金卡及信用
    卡，並持而利用自動付款設備或至特約商店詐取財物，前者
    與本案偽造之時間相隔將近2個月，後者與本案偽造之時間
    相隔約5個月，不具時間之密接性且詐騙之對象亦不相同，
    自難寬濫認為係基於概括之犯意為之，本案應認係被告另行
    起意為之，與前開2案並非屬於連續犯之裁判上一罪之同一
    案件，是本案被告之犯行自非上開2案之效力所及，附此敘
    明。
據上論斷，應依刑事訴訟法第273條之1第1項、第299條第1項前
段，刑法第2條第1項前段、第210條、第216條、第217條、第219
條、第339條第1項、第339條之2第1項、第41條第1項、第38條第
1項第3款，修正前刑法第55條後段、第56條、第51條第5款、41
條第1項前段、第2項，刑法施行法第1條之1、第3條之1第3項，
中華民國96年罪犯減刑條例第2條第1項第3款、第7條、第9條，
罰金罰鍰提高標準條例第1條前段，廢止前罰金罰鍰提高標準條
例第2條前段，判決如主文。
本案經檢察官丁○○到庭執行職務
中    華    民    國    98    年    3    月    31     日
                  刑事第一庭    法  官  林勝利
以上正本證明與原本無異。
如不服本判決應於收受本判後10日內向本院提出上訴書狀，並應
敘述具體理由。如未敘述上訴理由者，應於上訴期間屆滿後20日
內向本院補提理由書狀（均須按他造當事人之人數附繕本）「切
勿逕送上級法院」。
                                書記官  陳世勳
中    華    民    國    98    年    3    月    31     日
附表：被告持萬泰商業銀行核發之「甲○○」現金卡（卡號0000
      00000000號）預借現金明細表。
 ┌──┬───────┬───────────────┐
 │編號│  借款日期    │    借款金額（單位新臺幣：元）│
 ├──┼───────┼───────────────┤
 │ 1  │ 940928       │     28000                    │
 ├──┼───────┼───────────────┤
 │ 2  │ 941026       │     1000                     │
 ├──┼───────┼───────────────┤
 │ 3  │ 941102       │     10000                    │
 ├──┼───────┼───────────────┤
 │ 4  │ 941105       │     10000                    │
 ├──┼───────┼───────────────┤
 │ 5  │ 941125       │     1000                     │
 ├──┼───────┼───────────────┤
 │ 6  │ 941211       │     500                      │
 ├──┼───────┼───────────────┤
 │ 7  │ 941228       │     1000                     │
 ├──┼───────┼───────────────┤
 │ 8  │ 950124       │     9000                     │
 ├──┼───────┼───────────────┤
 │ 9  │ 950124       │     9000                     │
 ├──┼───────┼───────────────┤
 │ 10 │ 950203       │     900                      │
 ├──┼───────┼───────────────┤
 │ 11 │ 950207       │     1000                     │
 ├──┼───────┼───────────────┤
 │ 12 │ 950311       │     1000                     │
 ├──┼───────┼───────────────┤
 │ 13 │ 950412       │     1000                     │
 ├──┼───────┼───────────────┤
 │ 14 │ 950412       │     900                      │
 ├──┼───────┼───────────────┤
 │ 15 │ 950428       │     30000                    │
 ├──┼───────┼───────────────┤
 │ 16 │ 950428       │     20000                    │
 ├──┼───────┼───────────────┤
 │ 17 │ 950429       │     9000                     │
 ├──┼───────┼───────────────┤
 │ 18 │ 950515       │     700                      │
 ├──┼───────┼───────────────┤
 │ 19 │ 950605       │     1500                     │
 ├──┼───────┼───────────────┤
 │ 20 │ 950626       │     600                      │
 ├──┼───────┼───────────────┤
 │ 21 │ 950710       │     1000                     │
 ├──┼───────┼───────────────┤
 │ 22 │ 950713       │     400                      │
 ├──┼───────┼───────────────┤
 │ 23 │ 950814       │     1000                     │
 ├──┼───────┼───────────────┤
 │ 24 │ 950816       │     300                      │
 ├──┼───────┼───────────────┤
 │ 25 │ 950919       │     1000                     │
 ├──┼───────┼───────────────┤
 │ 26 │ 951024       │     1000                     │
 ├──┼───────┼───────────────┤
 │ 27 │ 951024       │     900                      │
 ├──┼───────┼───────────────┤
 │ 28 │ 951128       │     1000                     │
 ├──┼───────┼───────────────┤
 │ 29 │ 951202       │     400                      │
 ├──┼───────┼───────────────┤
 │ 30 │ 960103       │     1000                     │
 ├──┼───────┼───────────────┤
 │ 31 │ 960103       │     300                      │
 ├──┼───────┼───────────────┤
 │ 32 │ 960207       │     1000                     │
 ├──┴───────┼───────────────┤
 │   總計32次         │   145400                     │
 └──────────┴───────────────┘
附錄本案論罪科刑法條全文：
中華民國刑法第210條
偽造、變造私文書，足以生損害於公眾或他人者，處 5 年以下
有期徒刑。
中華民國刑法第216條
行使第210條至第215條之文書者，依偽造、變造文書或登載不實
事項或使登載不實事項之規定處斷。
中華民國刑法第217條
偽造印章、印文或署押，足以生損害於公眾或他人者，處3年以
下有期徒刑。
盜用印章、印文或署押，足以生損害於公眾或他人者，亦同。
中華民國刑法第219條
偽造之印章、印文或署押，不問屬於犯人與否，沒收之。
中華民國刑法第339條
意圖為自己或第三人不法之所有，以詐術使人將本人或第三人之
物交付者，處5年以下有期徒刑、拘役或科或併科1千元以下罰金
。
以前項方法得財產上不法之利益或使第三人得之者，亦同。
前二項之未遂犯罰之。
中華民國刑法第339條之2
意圖為自己或第三人不法之所有，以不正方法由自動付款設備取
得他人之物者，處3年以下有期徒刑、拘役或1萬元以下罰金。
以前項方法得財產上不法之利益或使第三人得之者，亦同。


司法院資訊處製作；財團法人民間司法改革基金會備份。
